臺灣板橋地方法院民事判決　　　　　　 93年度重訴字第358號
原　　　告　嚴譜科技股份有限公司
　　　　　　　　　　　　四號五.
法定代理人　丙○○
訴訟代理人　楊金順律師
複代理人　　陳佳雯律師
　　　　　　游朝義律師
被　　　告　戊○○
　　　　　　　　　　　　四樓
　　　　　　甲○○
　　　　　　　　　　　　樓
　　　　　　丁○○
　　　　　　易立康股份有限公司
　　　　　　　　　　　　四號十.
法定代理人　乙○○
被　　　告　雅企科技股份有限公司
　　　　　　　　　　　　四號十.
法定代理人　乙○○
共　　　同
訴訟代理人　陳憲鑑律師
上列當事人間請求侵權行為損害賠償等事件，經本院於民國94年
3月24日言 詞辯論終結，判決如下：
      主    文
被告應連帶給付原告新台幣壹佰貳拾捌萬貳仟壹佰玖拾柒元，及
自民國九十二年九月十七日起至清償日止按年息百分之五計算之
利息。
原告其餘之訴駁回。
訴訟費用由被告連帶負擔。
本判決第一項原告以新台幣肆拾參萬元為原告供擔保後，得假執
行，但被告如以新台幣壹佰貳拾捌萬貳仟壹佰玖拾柒元為原告預
供擔保後，得免假執行。
      理    由
一、原告起訴主張：
  (一)原告公司因周轉困難，無法繼續經營，乃於89年10月17日召
    開債權人會議，由戊○○、甲○○、雅企科技股份有限公司
    代表人（以下簡稱雅企公司）丁○○、玄超公司穆榮德、勇
    豪公司洪昆池為債權人會議委員，共同監督原告公司之業務
    及財務營運，詎被告突於89年10月23日逼迫告公司負責人郭
    鎧凱交出公司印信、全部公司帳冊及財務，交由被告等繼續
    營運嚴譜公司，嗣後甲○○並於89年10月31日召開嚴譜公司
    之臨時股東會，決議追認債權人會議及其交接嚴譜公司之帳
    冊及財產為合法有效，並推舉戊○○掌理嚴譜公司之一切營
    運事務，至此，被告等三人即實際上掌控嚴譜公司營運。
  (二)詎被告突於90年1 月15日聲明辭去債權人會議委員職務，並
    於同年9 月26日通知原告領取其所保管原告公司之財務，將
    如附表一所示原告公司所有價值總價為新台幣（下同）1,28
    2, 197元之財物，無權移置於由雅企以附表一所示之物品出
    資之被告易立康股份有限公司（以下簡稱易立康公司），原
    告依民法第767 條規定自得請求被告等連帶返還原告，如不
    返還時，應由被告連帶賠償1,282,197 元（原告訴之聲明逾
    此部分，係不合法，業經本院另以裁定駁回之）。被告雖以
    發律師函佯稱辭去債委職務，催告原告領回其無權占有原告
    之物，但實際上無權占有原告公司財物及人員已納入易立康
    公司之生產線，拒絕交還，已侵害原告公司之權利，其共同
    之侵權行為使原告公司遭受損害極為嚴重，依民法第185 條
    規定被告等應連帶負損害賠償責任。
  (三)為此，依據所有權與侵權行為之法律關係，請求被告連帶返
    還如附表所示之物予原告，如不能返還時，應連帶給付給付
    原告1,28 2,197元。並陳明願供擔保請准宣告假執行。
二、被告則抗辯：
  (一)原告於89年10月31日上午10時召集臨時股東會，股東會中決
    議「解任解聘丙○○董事長及總經理職務」，自該決議成立
    以來從未有股東依照公司法第189 條規定提出「撤銷股東會
    決議之訴」，該決議當然有效，丙○○自不得代表原告提起
    本件訴訟。
  (二)台灣板橋地方法院檢察署90年度偵字第11008 號及90年度偵
    字第12758 號案件，原告對被告提出竊盜之告訴案件不起訴
    處分書第一段明載，被告莊炳炳竊取原告公司如附表一所示
    之物品，於90年5 月23日17時許，為警方查獲，並扣得前揭
    失竊物品。參酌民法第197 條規定，原告於92年9 月16日提
    起本件訴訟，早已超過時效。
  (三)被告自認曾收受原告所有如附表一所示之物品，其中編號8
    之物品經債權人取回，編號3 、7 之物品已經壞掉丟棄，被
    告認為不用賠償，經計算後總金額應為733,192 元，被告願
    依五折之方式，以被告對於原告之債權抵銷。
  (四)如認原告對於被告之賠償請求權存在，被告主張依下列順序
    之債權抵銷之：雅企公司購買1300台臭氧機之2,480,000
    元債權。甲○○之882,400 元票款請求權。戊○○之
    2,11 4,406元貨款請求權。
  (五)為此，請求駁回原告之訴及其假執行之聲請，並陳明如受不
    利判決，願供擔保請准宣告免假執行。
三、經查原告主張如附表一所示之物品係約定由被告戊○○、甲○○、丁○○保管，竟移轉占有予雅企公司，由雅企公司作
    為出資，交付予立易康股份有限公司（以下簡稱易立康公司
    ）占有使用之事實，已據被告所不爭執，又被告三人因侵占
    前開物品，經本院92年度自字第199 號刑事判決各判處拘役
    伍拾日，如易科罰金，均以參佰元折算壹日，均緩刑貳年在
    案，亦有前開刑事判決一件在卷足憑，自堪信為真實。又前
    開物品被告已無法返還，原告自得請求被告償還其價額，而
    前開物品之帳面價值總計為1, 282,197元（詳附表二），且
    目前被告已無法返還，業據兩造所不爭執，被告雖抗辯前開
    物品之價值應扣除折舊云云，惟查原告係於89年10月17日將
    前開物委由被告戊○○、甲○○、雅企公司代表人丁○○保
    管，惟被告三人卻於90年1 月2 日侵占前開物品，由雅企公
    司移轉予易立康公司，兩者相距未及三個月，衡諸常情前開
    物品之價格於三個月內當不致發生明顯變化，並不生折舊問
    題，是被告自應連帶賠償原告1,282,197 元。
四、被告雖抗辯：原告法定代理人丙○○經89年10月31日召集之
    臨時股東會議決解任其董事長職務，原告提起本件訴訟自不
    合法，原告於90年5 月即知被告乙○○涉有竊盜罪嫌，遲至
    92年9月16日始提起本件訴訟，請求權已罹於時效消滅，另
    雅公司對原告有購買1300台臭氧機之2,480,000 元債權，甲○○有882,400 元之票款請求權，戊○○有2,114,40 6元之
    貨款請求權，爰依順主張抵銷云云。經查：
  (一)按改選董事、監察人、變更章程、公司解散、合併、分割或
    第185 條第1 項各款之事項，應在召集事由中列舉，不得以
    臨時動議提出，公司法第172 條第4 項定有明文。復按公司
    讓與全部或主要部分之營業或財產，應有代表已發行股份總
    數2/3 以上股東出席之股東會，以出席股東表決權過半數之
    同意行之；又股東會之召集，應於20日前 (常會)或10 日前
    （臨時會）通知各股東，通知及公告應載明召集事由，公司
    法第185 條第1 項第2 款、第172 條第1 、2 、3 項分別定
    有明文。公司讓與全部或主要部分之營業或財產，如未依前
    開法律規定為之，自不生效力。此與公司為該讓與行為所召
    集之股東會召集程序或決議方法違反法令章程時，股東得依
    同法第189 條規定訴請法院撤銷其決議之情形不同，最高法
    院80年台上字第434 號亦著有明文。經查89年10月31日之股
    東臨時會係被告甲○○以監事之職權而召集，然未於開會通
    知上記載改選董事，而係以臨時動議方式提出，已據其於本
    院91年度訴字第1380號事件陳述甚明，揆諸前揭最高法院判
    決要旨，該決議自不生效力，且被告甲○○、戊○○復於本
    院91年度訴字第1380號事件中抗辯，前開股東臨時會決議無
    效，並經本院為勝訴之判決，而該股東臨時會決議是否有效
    係前案之爭點，是前案就臨時股東會決議是否有效之判決，
    依據民事訴訟法上之誠信原則，自有拘束原告與被告甲○○
    、戊○○之效力，核被告此部分之抗辯，自屬不足採信。
  (二)復按「關於侵權行為損害賠償請求權之消滅時效，應以請求
    權人實際知悉損害及賠償義務人時起算，不一定以知悉賠償
    義務人因侵權行為所構成之犯罪行為被檢察官起訴，或法院
    判決有罪為準。本件原審未詳予審認被上訴人於何時知悉其
    損害及上訴人之侵權行為，遽謂被上訴人知悉上訴人之侵權
    行為，應在收受上訴人貪污案件檢察官起訴書時，並據以認
    定上訴人之時效抗辨為不足採，不無可議。上訴論旨，指摘
    原判決失當，聲明廢棄，非無理由。」最高法院72年台上字
    第738 號判例著有明文。查附表一所示之物品雖經於90年5
    月23日17時許為警查獲，然原告公司法定代理人丙○○於當
    時係認為前開物品遭乙○○個人竊取，向台灣板橋地方法院
    檢察署提出竊盜告訴，嗣經檢察官於91年8 月5 日以罪嫌不
    足為不起訴處分（有台灣板橋地方法院檢察署檢察官90年度
    偵字第11 008、12758 號不起訴處分書一件在卷足憑），原
    告始於92年以前開物品遭被告戊○○、甲○○、丁○○侵占
    向本院提起自訴（案號：92年度自字第199 號），則於原告
    收受檢察官之不起訴處分書前，既均認前開物品係遭乙○○
    竊取，尚難認原告已知悉前開物品係遭被告共同侵占，則于
    件侵權行為請求權時之消滅時效，應自92年原告知悉被告為
    共同侵占人時起算，是原告於92年9 月16日提起本件附帶民
    事訴訟，其請求權尚未罹於消滅效而消滅。
  (三)被告雖抗辯：其對被告雅企公司購買1,300 台臭氧機，價格
    為2,480,000 元，被告雅企公司業已給付價金，原告公司違
    約未交貨，其對原告公司自有2,480,000 元之債權，另甲○○對原告有882,400 元之票款請求權，戊○○對原告有2,11
    4,40 6元之貨款請求權，爰依順主張抵銷云云，並提出本院
    92年度易字第1872號刑事判決一件為證。惟查原告縱令未將
    1,300 台臭氧機交付予被告雅企公司，亦僅對被告雅企公司
    負交付1,300 台臭氧機之義務，與本件被告雅企公司應給付
    1,282,197 元債務，非屬同種類之債務，不得主張抵銷。至
    於原告雖自認分別積欠被告甲○○、戊○○882,400 元及2,
    114,406 元之債務，然被告對於原告所負1,282.19 7元之債
    務，係因故意侵權行為而負擔之債務，參酌民法第339 條規
    定，其債務人即被告自不得主張抵銷，而應由被告連帶賠償
    1,282,197 元予原告，再由原告之債權人依比例受償，否則
    ，勢將造成原告之債務人競相侵占原告之資產，再主張抵償
    之不良結果。核被告此部分之抗辯，亦不足採信。
五、原告另主張：雅企公司代表人丁○○於93年3 月16日另案
    庭訊時供稱易立康公司屬於嚴譜公司之資產約10,000,000元
    ，證人葉旻欣於台灣高等法院93年上易字第1563號案件中
    證稱原證一資產負債表之零件及成品之數量係確實之數目，
    單是臭氧機成品便有至少1,000 台之數量，半成品亦有500
    台之數量，其成品市值以原證一之單價計價至少有1,960,00
    0 元，半成品亦至少有589,400 元之價值，均遭雅企公司侵
    占，雅企公司於89年10月間表示願以17,000,0 00 元之價
    格購買原告之資產，且已實際支付6,480, 000元予原告，可
    證原告之資產顯已超過6,480,000 元。原證一資產清冊記
    載原告之資產有17,240,000元，且於債權人會議提出，均無
    任一債權人表示異議，再以被告雅企公司所開立之信用狀以
    觀，原告之實際資產應遠超過16,000,000元云云，並請聲本
    院命被告提出原告公司帳冊及會計報表，以證明被告侵占
    嚴譜公司資產數額為若干。嚴譜公司資產數額中，扣除固
    定資產是否尚有10,000,000元之價值。嚴譜公司存庫中成
    品及半成品之數量多少？經查：
  (一)本院92年度自字第199 號刑事判決僅認定被告戊○○、甲○○、丁○○共同侵占原告如附表一所示之物品，其餘部分則
    非屬刑事訴訟被訴事實所生之損害，本院已於94年1 月21日
    另以裁定駁回之，則本院無庸就逾前開准許部分之請求再為
    准駁，惟仍將無庸調查原告聲請證據之理由說明如后：
  (二)本件原告於92年9 月16日2 提起附帶民事訴訟時主張，依88
    年度資產明細表所載原告公司資產為3,729,689 元，依89年
    度資產明細表所載原告公司資產為3,480,356 元，兩者合計
    為7,210,045 元，另有如零件庫存量表編號127-135 所示之
    物品價值1,521,160 元，資產與庫存零件總計為8,731,205
    元，均遭被告侵占。至於零件庫存量表編號1-126 、136-15
    5 ，及成品與半成品庫存量表所列之成品與半成品，則係雅
    企公司以上揭定金及信用狀購買。已據其於附帶民事起訴狀
    第5 頁陳述甚明。因此，依據原告自己之主張，扣除應交付
    予被告雅企公司之零件庫存、成品與半成品，僅有如88年度
    資產明細表、89年度資產明細表所載之資產，與如零件庫存
    量表128-135 所載之物品，合計為8,731,205 元，係遭被告
    侵占，其餘部分應歸雅企公司所有。惟原告卻於93年10月28
    日濫行主張零件庫存量表編號1-127 、136-15 5 ， 與成品
    與半成品庫存量表所列之物品亦遭被告侵占，追加請求被告
    連帶賠償遭侵占物品之金額17,242,962元，雖經本院諭知前
    後主張矛盾，而於94年2 月24日審理時撤回該追加部分，然
    於嗣後提出之攻擊防禦方法時，仍主張前開編號1-127 、13
    6-155 所示之物品，及成品與半成品均係被告侵占。是原告
    此部分之主張，依其所訴之事實在法律上顯無理由，嚴譜公
    司資產數額扣除固定資產之價值，及庫存中成品與半成品之
    價值，與本件無涉，並無調查之必要。
  (三)原告雖另主張：雅企公司代表人丁○○於93年3 月16日另案
    庭訊時供稱易立康公司屬於嚴譜公司之資產約10,000,000元
    云云。惟查原告於前開附帶民事訴訟狀自認附表二零件庫存
    量表編號1-127 、136-155 所示7,552,507 元之物品，成品
    及半成品庫存量表所示價值958,360 元之物品，係被告雅企
    公司以信用狀及訂金購買，兩者合計為8,510,867 元，均應
    歸被告雅企公司所有，另雅企公司侵占原告公司如附表一所
    示價值1,282,197 元之資產，三者合計為9,793,064 元，將
    近10,000,000元，是雅企公司代表人丁○○縱令陳稱易立康
    公司資產約有10,000,000元係嚴譜公司所有，惟原告自認其
    中8, 510,867元應歸雅企公司所有，則遭被告侵占之資產亦
    約僅1,500,000 元，核與本院92年度自字第199 號刑事判決
    所認定之1,282,197 元相近，而原告復未能舉證證明被告附
    表表一所示之1,282,197 元物品外尚有侵占原告之物，核原
    告據雅企公司代表人丁○○前開陳述主張被告侵占原告之物
    達10,000,000元，顯屬無據。
  (四)證人葉旻欣固於台灣高等法院93年上易字第1563號案件中證
    稱：原證一資產負債表之零件及成品之數量係其盤點無訛（
    至於資產則非其盤點，係由工程部盤點），庫存部分雅企公
    司搬走了等語。然查附表二庫存零件量表編號1-127 、136-
    155 所示價值7,552,507 之物品，成品及半成品庫存量表所
    示價值958,360 之物品，原告於附帶民事訴訟中自認應歸雅
    企公司所有，僅編號127-135 所示價值1,521,160 之物品係
    原告所有。是縱認被告有侵占原告之庫存，亦僅侵占如附表
    二所示庫存零件量表編號128-135 所示價值1,521,160 元之
    物品。又證人葉旻欣於台灣高等法院93年上易字第1563號案
    件審理時，其證詞筆錄原文如下：「辯護人問：當時臭氧水
    機等零件，妳盤點時，庫存多少？證人答：成品部分臭氧機
    外包（即已組好的半成品，我們還要將其組成成品）五百個
    ；成品將近一千台。臭氧部分約五百個，電阻一千以上。辯
    護人問：嚴譜公司後來把這些庫存品及嚴譜公司的全部資產
    搬到何處？庫存部分雅企搬走了、儀器方面有看到的，也有
    搬。辯護人問：成品、半成品都被雅企搬走了？證人答：對
    。」均係對於附表二所示成品及半成品庫存量表之物品所為
    證述，而非對於附表二庫存零件量表所為之證述，且未明確
    證稱附表二庫存零件量表編號128-135 所示之物品經雅企公
    司搬走，尚難認被告有侵占編號128- 135之物品。至於原告
    主張成品與半成品之價值至少有1,960,000 元，半成品亦至
    少有589,400 元，與成品與半成品庫存量表所載之958,360
    元不符，亦難憑信。
  (五)原告雖主張：被告雅企公司以17,240,000元之價格購買原告
    公司之資產，且債權人會議無任一股東對於原證一資產負債
    表之記載提出異議，足以證明原告公司之資產超過16,000,0
    00元，並遭被告侵占云云。惟查被告雅企公司否認以17,240
    ,00 元購買原告公司之資產，且89年10月17日債權人會議時
    並無原告提出原證一之資產明細經債權人確認之記載，另於
    89年10月23日原告公司代定代理人丙○○僅移交零用金現金
    9,448 元、發票（9-10月）／購票證、銀行存摺、公司執照
    、房屋租賃契約書、應付帳款明細單、員工人事資料、公司
    印章等八項，有債權會議決議內容、移交清單各一件在卷足
    憑，均不足以證明被告有收受超過附表一所示之資產。而原
    告請求被告所提原告公司帳表及會計報表，亦不足以證明被
    告侵占超過如附表一所示之資產，自無進一步諭知被告提出
    之必要。
六、縱上所述，被告戊○○、甲○○、丁○○如將附表一所示之
    物侵占交付予雅企公司，由雅企公司作為成立易立康公司之
    出資，核屬共同不法侵害原告之所有權，因前開如附表一所
    示之物已無法返還（已據兩造不爭執），原告自得依據民法
    第185 條共同侵權行為之法律關係請求被告賠償1,282,197
    元，及自92年9 月17日即起訴狀繕本送達翌日起至清償日止
    按年息百分之五計算之利息，至原告另依據所有權之法律關
    係請求被告連帶返還如附表一所示之物品，因前開物品業已
    無法返還，而不應准許。又原告勝訴部分，兩造均陳明願供
    擔保請准宣告假執行與免假執行，核無不合，爰酌定相當之
    擔保金額，准許之，至於原告敗訴部分，其假執行之聲請亦
    失所附麗，應併予駁回。
七、結論：原告之訴一部為有理由，一部為無理由，依民事訴訟
    法第79條、第85條第2 項、第390 條第2 項、第392 條第2
    項，判決如主文。
中　　華　　民　　國　　94　　年　　3 　　月　　31　　日
                  民事第三庭    法　官　何君豪
以上正本係照原本作成
如對本判決上訴，須於判決送達後20日內向本院提出上訴狀
中　　華　　民　　國　　94　　年　　3 　　月　　31　　日
                                書記官　蕭興南
